【裁判字號】    97,上訴,127
【裁判日期】    970205
【裁判案由】    偽證
【裁判全文】
臺灣高等法院刑事判決                 97年度上訴字第127號
上  訴  人
即  被  告  甲○○
選任辯護人  廖珠蓉  律師
上列上訴人因偽證案件，不服臺灣桃園地方法院96年度訴字第15
07號，中華民國96年12月10日第一審判決（起訴案號：臺灣桃園
地方法院檢察署96年度偵字第13769號），提起上訴，本院判決
如下：
    主  文
上訴駁回。
甲○○緩刑年。
    事  實
一、甲○○前於民國95年9月4日上午8 時許，在桃園縣中壢市「
    陽明醫院」前，以新臺幣（下同）4,500 元代價，一次自孔
    維義處受讓第三級毒品愷他命6包（含包裝袋重4.8公克）；
    而孔維義所涉違反毒品危害防制條例案件，業經臺灣桃園地
    方法院於96年5月31日以96年度訴字第320號判決，判處販賣
    第三級毒品處有期徒刑6年6月，嗣經本院於96年9月12日以
    96 年度上訴字第3045號判決，將原判決關於販賣第三級毒
    品有罪部分撤銷，改判轉讓第三級毒品處有期徒刑2年並減
    為有期徒刑1年，再經最高法院於96年11月14日以96年度臺
    上字第6066號判決，上訴駁回確定。詎甲○○竟基於偽證之
    犯意，於96年5月17日臺灣桃園地方法院96年度訴字第320號
    審理孔維義違反毒品危害防制條例案件為證人，在執行審判
    職務之公署即臺灣桃園地方法院法官審判時，就案情有重要
    關係之有無自孔維義處拿取愷他命之事項作證時，供前具結
    而虛偽證稱：未曾向孔維義表示及拿取愷他命云云。嗣甲○
    ○於所虛偽陳述之前開案件裁判確定前，於本案之96年10月
    15日準備程序期日自白所為偽證之犯行。
二、案經桃園縣政府警察局桃園分局報請臺灣桃園地方法院檢察
    署檢察官偵查起訴。
    理  由
一、訊據上訴人即被告對上揭犯行坦承不諱，並有臺灣桃園地方
    法院96年度訴字第320號之96年5月17日審判筆錄暨證人結文
    （訊問前）各1份在卷可稽，核與其所使用之門號0000-0000
    00號行動電話與孔維義使用之門號0000-000000號行動電話
    於95年9月4日至17日之監聽譯文內容所載交涉拿取愷他命之
    情節相符，復被告前於孔維義所涉前開案件之警詢及偵查中
    ，均稱有自孔維義處受讓愷他命等語，足徵被告任意性之自
    白，核與事實相符，洵堪採信。是本件事證明確，被告犯行
    洵堪認定。
二、按刑法上之偽證罪，為形式犯，不以結果之發生為要件，證
    人於供前或供後具結而就案情有重要關係事項，故為虛偽陳
    述，其犯罪即成立，而該罪所謂於案情有重要關係之事項，
    則指該事項之有無，足以影響於裁判之結果者而言，至於其
    虛偽陳述，法院已否採為裁判或檢察官據為處分之基礎，或
    有無採為基礎之可能，皆於偽證罪之成立無影響，最高法院
    71年臺上字第8127號、84年臺上字第3949號著有判例可資參
    照。查被告於前開案件之第一審審判中之證詞既非屬實，若
    承審法官因此採信，則孔維義可能因該證言而經法院判決無
    罪，是其上揭證詞自屬與案情有重要關係之事項無誤。故核
    被告所為，係犯刑法第168條之偽證罪。又按刑法第172條之
    規定，並不專在獎勵犯罪人之悛悔，而要在引起偵查或審判
    機關之易於發見真實，以免被誣告人終於受誣，故不論該被
    告之自白在審判前或審判中，自動或被動，簡單或詳細，一
    次或二次以上，並其自白後有無翻異，苟其自白在所誣告（
    偽證）之案件裁判確定以前，即應依該條減免其刑，最高法
    院31年上字第345號著有判例亦可資參照。查被告於本案96
    年10月15日準備程序期日，已就所偽證之事實為供述，僅爭
    執其法律適用，自屬自白無訛，復前開案件甫於96年11月14
    日始經最高法院以以96年度臺上字第6066號判決，認孔維義
    上訴不合法駁回確定，此有前開案件歷審判決書、孔維義之
    本院被告前案紀錄表各1份附卷足憑，其於所虛偽陳述之案
    件確定前自白，應依刑法第172條規定，減輕其刑。
三、原審以被告罪證明確，而適用刑法第168條、第172條，並審
    酌被告囿於為友人孔維義，為使孔維義脫罪不惜翻異前詞為
    虛偽證詞，妨害司法公正與真實發現，量刑本不宜輕，惟念
    其犯後能坦承犯行、深感悔悟，並年紀尚淺、涉世未深，且
    現有正當工作、態度良好等一切情狀，量處有期徒刑四月。
四、經核原判決上開認事用法，洵無違誤。被告上訴意旨未就犯
    罪事實予以爭執，僅請求緩刑給予自新之機會，是其上訴，
    並無理由，應予駁回。惟被告上訴雖無理由，然查被告未有
    任何犯罪之紀錄，有本院被告全國前案紀錄表在卷可稽，被
    告於臺灣桃園地方法院96年度訴字第320號審理孔維義違反
    毒品危害防制條例案件裁判確定前，及時悔悟，於本案準備
    程序期日自白其偽證之犯行，未致偵審機關無法發現真實，
    且被告係初犯，現亦有正當工作，經此次偵審程序及科刑判
    決之教訓後，應已足收警惕之效，信無再犯之虞，本院認前
    開對其所宣告之刑，以暫不執行為適當，爰依法諭知緩刑三
    年，以啟自新。
據上論斷，應依刑事訴訟法第368條、刑法第74條第1款，判決如
主文。
本案經檢察官呂光華到庭執行職務。
中    華    民    國    97    年    2    月     5     日
                  刑事第九庭審判長法  官  劉景星
                                  法  官  周盈文
                                  法  官  吳啟民
以上正本證明與原本無異。
如不服本判決，應於收受送達後十日內向本院提出上訴書狀，其
未敘述上訴之理由者並得於提起上訴後十日內向本院補提理由書
（均須按他造當事人之人數附繕本）。
                                  書記官  江采廷
中    華    民    國    97    年    2     月    5     日
附錄：本案論罪科刑法條全文
刑法第168條
於執行審判職務之公署審判時或於檢察官偵查時，證人、鑑定人
、通譯於案情有重要關係之事項，供前或供後具結，而為虛偽陳
述者，處7年以下有期徒刑。


司法院資訊處製作；財團法人民間司法改革基金會備份。
